【裁判字號】    89,訴,361
【裁判日期】    890728
【裁判案由】    殺人未遂
【裁判全文】
臺灣新竹地方法院刑事判決                          八十九年度訴字第三六一號
    公  訴  人  臺灣新竹地方法院檢察署檢察官
    被      告  甲○○
    指定辯護人  本院公設辯護人林建和
右列被告因殺人未遂案件，經檢察官提起公訴（八十九年度偵字第二七八三號），本
院判決如左：
    主  文
甲○○殺人未遂，處有期徒刑肆年。
    事  實
一、甲○○係民國六年一月一日生，為滿八十歲之人。其與丙○○之夫彭欽泉係朋友
    關係，受彭欽泉之邀寄住於彭欽泉與丙○○位於新竹縣湖口鄉中興村十六鄰中興
    二巷五十四號之住處，邇來因彭欽泉住院，丙○○多次要求甲○○搬離前址住處
    ，其與丙○○遂因此有所齟齬；八十九年五月十八日，丙○○又要求甲○○搬離
    前址，甲○○要求給其時間搬遷遭丙○○回絕，其遂於當日下午一時十五分許，
    基於殺人之犯意，藉酒壯膽自丙○○住處之廚房，取出丙○○所有之菜刀一把，
    手握菜刀藏於背後，隨即走出屋前，趁丙○○在對門十九號鄰居住處門口抱鄰居
    嬰兒喝牛奶不備之際，往丙○○之頭部猛砍約三、四刀，欲致丙○○於死，在旁
    之鄰居乙○○見狀隨即返家報警處理，詎其仍不罷休，揚言「要將丙○○的頭砍
    掉使不能再接回」，並在聽聞乙○○向其他鄰居詢問警察、救護車是否到場時，
    復質問「誰說可以報警叫救護車？」，並欲再持刀砍向丙○○之頭部，經乙○○
    及在場其他鄰居謊稱：「丙○○已經死亡不要再砍了」，其遂持刀改砍丙○○之
    下肢，見丙○○並無反應始罷手，嗣為到場處理之警員當場逮捕甲○○，並扣得
    丙○○所有之前開菜刀一把。丙○○經送醫救治後始倖免於死，惟仍受有頭部骨
    折、腦內出血、頭皮多處割傷（約十二處，共五十二公分長）、下肢多處割傷。
二、案經丙○○訴由新竹縣警察局竹北分局報請臺灣新竹地方法院檢察署檢察官偵查
    起訴。
    理  由
一、訊據被告甲○○固不否認持菜刀砍向告訴人丙○○頭部三、四刀，惟矢口否認有
    何殺害告訴人之犯意，辯稱伊只是要嚇嚇告訴人要告訴人不要將伊東西丟掉云云
    。惟查：前揭被告持刀砍向被害人頭部之事實，業據告訴人指訴綦詳（見偵卷第
    三十至三十一頁、本案卷第二十三至二十五頁），並有診斷證明書三紙附卷足佐
    （見偵卷第三十二、三十六頁，本案卷第三十頁），以及被告所持以砍殺告訴人
    之菜刀一把扣案為憑（八十九年度刀保管字第０一三號，扣押物品清單見偵卷第
    二十七頁），以及菜刀之照片一張、告訴人遭砍殺時所坐藤椅已沾滿血跡之照片
    二張均在卷可參（見偵卷第十一、十二頁）；且被告欲致告訴人於死之意圖，業
    據被告於偵查中坦承不諱（見偵卷第四至五頁、第二十至二十一頁、本院八十九
    年度聲羈字第八五號卷第三至四頁），而被告於持刀砍向告訴人頭部後，仍揚言
    要砍掉告訴人的頭，並質問在場鄰居為何報警叫救護車，復欲再持刀砍向告訴人
    之頭部，經證人乙○○及在場其他鄰居謊稱告訴人已經死亡，其遂持刀改砍告訴
    人之下肢，於告訴人無反應後始罷手等情，業據證人乙○○到庭陳述無誤（見本
    案卷第二十五至二十六頁），而被告以扣案鋒利之菜刀砍向身體中重要、易致死
    之頭顱部位，且造成告訴人頭骨骨折、頭皮撕裂傷約十二處，共五十二公分長，
    足見被告於偵查及本院受理羈押聲請時所述欲致告訴人於死之自白為真實，是被
    告所辯無殺害告訴人之意，無非為卸責之詞，不足採信，本件事證明確，被告犯
    行堪以認定，應依法論科。至被告所提出要求傳訊告訴之夫彭欽泉出庭作證，本
    院認無傳訊之必要，附此敘明。
二、核被告所為，係犯刑法第二百七十一條第二項、第一項之殺人未遂罪。被告已著
    手於殺人行為之實施，告訴人經送醫救治而倖免於死，尚未發生死亡之結果，被
    告之犯罪行為仍屬未遂，應依刑法第二十六條前段減輕其刑。又被告行為時已年
    滿八十歲，應依刑法第十八條第三項之規定，遞減輕其刑。爰審酌被告寄住於告
    訴人之住處，僅因細故即持鋒利之菜刀砍殺告訴人，惡性非輕，所生危害重大，
    且犯後否認有致告訴人於死之殺人犯意，不知坦承犯行，惟念及其年事已高，孤
    苦無依，係因受告訴人言語刺激，深恐自己老邁之年流離失所而失慮犯下此件，
    且針對其行為業於庭訊時表達後悔之意等一切情狀，量處如主文所示之刑，以資
    懲儆。至扣案之菜刀一把（八十九年度刀保管字第０一三號，扣押物品清單見偵
    卷第二十七頁），係告訴人所有（告訴人已當庭表示拋棄所有權，見本案卷第二
    十五頁），被告雖持以殺害告訴人未遂，然並非被告所有之物，不符沒收規定，
    爰不宣告沒收。
三、據上論斷，應依刑事訴訟法第二百九十九條第一項前段，刑法第二百七十一條第
    二項、第一項、第二十六條前段、第十八條第三項，判決如主文。
本案經檢察官羅雪梅到庭執行職務。
中      華      民      國    八十九    年      七      月    二十八    日
                              臺灣新竹地方法院刑事第二庭
                                      法    官  黃美盈
右正本證明與原本無異。
如不服本判決，應於判決送達後十日內向本院提出上訴狀( 應附繕本 )，上訴於
臺灣高等法院。
                                      書 記 官  呂聖儀
中      華      民      國    八十九    年      七      月    二十八    日


司法院資訊處製作；財團法人民間司法改革基金會備份。
